【裁判字號】    95,交聲,55
【裁判日期】    950526
【裁判案由】    違反道路交通管理處罰條例聲明異議
【裁判全文】
臺灣基隆地方法院交通事件裁定          95年度交聲字第55號
原處分機關
即移送機關    交通部公路總局臺北區監理所基隆監理站
異  議  人
即受處分人    甲○○
上列受處分人即異議人因違反道路交通管理處罰條例案件，對於
交通部公路總局臺北區監理所基隆監理站中華民國95年3 月28日
所為之處分（原處分案號：基監字第裁42-R00000000號），聲明
異議，本院裁定如下：
    主  文
異議駁回。
    理  由
一、原處分意旨略以：異議人即受處分人甲○○於民國95年1 月
    28日下午1 時許，駕駛8179-KM 號自用小客車，行經基隆市
    ○○路、安一路331 號斜對面之安中產業道路路口，轉彎車
    未讓直行車先行，肇事致人受傷，為警依法掣單舉發，核無
    不合，爰就異議人未讓直行車先行之違規行為，依道路交通
    管理處罰條例第48條第6 款規定，裁處罰鍰新臺幣（下同）
    900 元，暨依同條例第63條第1 項第1 款規定，記違規點數
    1 點；併就異議人違反道路交通安全規則肇事致人受傷之違
    規行為，依同條例第61條第3 項規定，記違規點數3 點等語
    。
二、異議意旨則略以：異議人駕駛車輛於上開時、地，本擬自基
    隆市○○路左轉駛入安中產業道路，乃甫行開始左轉，旋見
    對向車道機車疾駛而來；又異議人雖已原地停駛俾免事故發
    生，然對向機車仍因車速過快，致煞車未及，並逕自撞擊異
    議人駕駛車輛而肇事，據此，本案車禍之肇因，實非係異議
    人之轉彎車未讓直行車先行；更何況，異議人於案發當時，
    亦未見對向車道之機車騎士及其附載乘客有何外傷，是異議
    人對首開裁決，自難甘服，爰於法定期間提出異議，並求為
    撤銷原處分等語。
三、按「汽車駕駛人轉彎時，轉彎車不讓直行車先行者，處新臺
    幣六百元以上一千八百元以下罰鍰」。道路交通管理處罰條
    例第48條第1 項第6 款定有明文。又依同條例第63條第1 項
    第1 款規定，汽車駕駛人有上開違規行為者，除依原條款處
    罰鍰外，並予記違規點數1 點。再依同條例第61條第3 項前
    段規定，汽車駕駛人，駕駛汽車違反道路交通安全規則，因
    而肇事致人受傷者，記違規點數3 點。
四、經查：
  (一)異議人固不否認曾於上開時、地，與適沿對向車道駛至該處
    之黃文正騎乘機車（後座係附載其妻陳美玲）發生車禍；惟
    則迭以前詞否認其亦應就本案車禍負其違規責任。然查：本
    案車禍發生之後，「異議人駕駛車輛」係以車頭朝左之姿斜
    停在路口「黃色網狀線區域」暨「行人穿越道」範圍，而「
    黃文正騎乘機車」則係倒在異議人駕駛車輛左車頭之前方「
    黃色網狀線區域」範圍；其次，案發地點（安一路）實為雙
    向二車道路段，乃「異議人駕駛車輛」斜停路口之車身所在
    ，幾乎已經阻斷來車車道之大部分範圍，且觀諸兩車於碰撞
    後之停止或倒地位置，倘非「異議人駕駛車輛」阻斷來車車
    道，「黃文正騎乘機車」應早已直行通過路口。此除據證人
    余勝曙即本案舉發員警到庭結證明確（本院95年4 月17日訊
    問筆錄第2 頁），並經本院職權向基隆市警察局函調相關道
    路交通事故現場圖暨現場照片查核無訛，且有上開現場圖及
    照片在卷可參，復為異議人之所不否認（本院95年4 月28日
    訊問筆錄第2 頁）。參之異議人亦曾自陳：其甫行開始左轉
    ，旋見對向車道機車疾駛而來（本院95年4 月28日訊問筆錄
    第1 頁；聲明異議狀）等語。則本案車禍之肇事成因，係「
    異議人猶未確認對向車道已無來車，旋占用來車車道並貿然
    左轉，以致眼見黃文正騎乘機車自對向車道疾駛而來，已經
    無可閃避」乙節，應已足堪認定；且異議人既「猶未確認對
    向車道並無來車，旋占用來車車道左轉」，則其曾經搶道左
    轉之事實，自亦殆無可疑。茲本案異議人既「搶道左轉」在
    先，則就令其眼見黃文正騎乘機車自對向車道駛至之際，亦
    曾採取相對應之停駛等緊急措施，惟此當仍無礙於異議人「
    轉彎車未讓直行車先行」之違規事實認定；且異議人之此項
    違規行為，尤不因黃文正騎乘機車是否亦同有超速之違規責
    任而有不同。準此，異議人於前揭時、地，確有「轉彎車未
    讓直行車先行」之違規情節，首即堪可認定。
  (二)異議人固又聲稱案發當時，未見黃文正及其附載乘客（陳美
    玲）有何外傷云云；惟查，黃文正及其附載乘客業因本起車
    禍而分別受有左膝擦傷（黃文正）、左腕擦傷（陳美玲）等
    傷害，此除有黃文正、陳美玲之長庚紀念醫院基隆分院診斷
    證明書各1 紙在卷可稽，並經證人余勝曙到庭證稱：「（問
    ：車禍發生當時有無何人表示受傷？）機車乘客說手因跌倒
    受擦傷‧‧‧（問：有無看到乘客受傷情況？）有，機車乘
    客傷在左手手掌緣，有看到掌緣有擦傷，其餘的手部位置因
    為被衣服遮住，所以沒有看見是否成傷‧‧‧」（本院95年
    4 月17日訊問筆錄第2 頁）等語明確。茲異議人雖另辯稱：
    黃文正及其附載乘客並未立即前往醫院驗傷（本院95年4 月
    28日訊問筆錄第2 頁）云云；然徵諸卷附黃文正、陳美玲長
    庚紀念醫院基隆分院診斷證明書之記載內容，或係「病患於
    95年1 月28日14時42分，因上述病因于本院急診求診，經診
    療後於95年1 月28日15時離院（黃文正）」，或係「病患於
    95年1 月28日14時29分，因上述病因于本院急診求診，經診
    療後於95年1 月28日15時離院（陳美玲）」，則黃文正及其
    附載乘客應係在車禍發生（95年1 月28日下午1 時許）後未
    久，旋即趕赴醫院就診之事實，應亦殆無可疑。按汽車行駛
    至交岔路口，其左轉彎時，應距交岔路口30公尺前顯示方向
    燈或手勢，行至交岔路口中心處左轉，並不得占用來車道搶
    先左轉；又轉彎車應讓直行車先行。道路交通安全規則第10
    2 條第1 項第4 款、第6 款前段分別定有明文。異議人既係
    汽車駕駛人，則其駕駛車輛行駛道路，自應按諸上揭規定盡
    必要之注意義務；乃異議人竟「未確認對向來車，旋即占用
    來車道左轉」，因而肇致本起車禍，並使黃文正及其附載乘
    客受有左膝擦傷、左腕擦傷等傷害，則其駕駛汽車搶道左轉
    ，違反道路交通安全規則，因而肇事致人受傷之違規事實，
    自亦堪可認定。
五、綜上所陳，異議人轉彎車不讓直行車先行及駕駛汽車違反道
    路交通安全規則因而肇事致人受傷等違規事實，既屬明確，
    原處分機關爰引首開規定，對異議人為首揭裁處，即為適法
    ，並無不合；異議人猶執前詞，辯稱本件應予免罰云云，尚
    無可取，並無理由，應予駁回。
六、據上論斷，應依道路交通案件處理辦法第19條，裁定如主文
    。
中    華    民    國    95    年    5     月    26    日
                  交通法庭法  官  王慧惠
以上正本證明與原本無異。
對於本件裁定如有不服，應於收受送達後5日內，向本院提出抗
告書狀，敘述抗告之理由，抗告於臺灣高等法院。
中    華    民    國    95    年    5     月    26    日
                          書記官  王一芳


司法院資訊處製作；財團法人民間司法改革基金會備份。
